【裁判字號】    90,訴,1019
【裁判日期】    901105
【裁判案由】    任用
【裁判全文】
臺北高等行政法院判決                              九十年度訴字第一○一九號
                              .
    原      告  甲○○  男三十.
    被      告  銓敘部
    代  表  人  吳容明部長）.
    訴訟代理人  乙○○
                丙○○
右當事人間因任用事件，原告不服公務人員保障暨培訓委員會中華民國八十九年十二
月五日八九公審決字第○一二三號再復審決定，提起行政訴訟。本院判決如左：
    主  文
原告之訴駁回。
訴訟費用由原告負擔。
    事  實
一事實概要：緣原告原任新竹縣湖口鄉公所委任第三職等村幹事，歷至民國（以下同
  ）八十八年考績，晉敘委任第五職等本俸二級三四○俸點在案，嗣應八十八年全國
  性公務人員高等考試三級考試人事行政職系人事行政科考試錄取，同年十二月十日
  分發行政院農業委員會林務局人事室占薦任課員職缺實施實務訓練，八十九年二月
  十日訓練期滿成績及格，正式核派薦任官等課員職務，案經被告依公務人員任用法
  （以下稱任用法）第十三條第一項、第二十條第一項規定暨任用法施行細則第十九
  條第一項規定，以八十九年四月十九日八九管一字第一八八六七○三號函審定合格
  實授，核敘薦任第六職等本俸一級三八五俸點。原告不服，略以：(一)任用法施行細
  則第十九條第一項所稱「與擬任職務職責相當之經驗」，指曾在公務機關擔任與所
  擬任職務之性質相近程度相當或低一職等之經歷而言。其中「或低一職等之經歷」
  之規定，顯已逾越任用法第二十條第一項「初任各官等人員」之規範及授權。(二)被
  告據引任用法施行細則第十九條第一項規定及八十七年函釋排除對原告選擇參加試
  用程序，參照中央法規標準法及司法院釋字第三九○號及第四○二號解釋意旨，恐
  與憲法保障人民服公職權利之意涵有違。(三)依公務人員俸給法（以下稱俸給法）第
  十三條規定：「‧‧‧試用人員改為實授者，得依原俸級晉敘一級。」經參加試用
  程序人員將較未能參加試用程序人員多晉敘俸級一級。被告依任用法施行細則第十
  九條第一項規定及八十七年函釋排除對再復審人選擇參加試用程序，雖無降級或減
  俸之名，但實際上則生類似降級或減俸之懲戒效果，有違司法院釋字第四八三號解
  釋及憲法第七條平等權之保障意旨。(四)現職人員應高一官等考試及格，因是否分發
  回原服務機關辦理實務訓練，將有不同之差別待遇，考試分發機關於寄發分發志願
  卡時，就應善盡教示制度之責，惟考試分發機關卻漠視原告之權益等理由，向被告
  提起復審，經被告以八十九年七月七日八九復決字第二五九號復審決定駁回。原告
  仍不服，以相同理由向公務人員保障暨培訓委員會提起再復審，亦遭該會八十九年
  十二月五日八九公審決字第○一二三號再復審決定駁回，遂提起本件行政訴訟。
二兩造聲明：
  (一)原告聲明求為判決：
    1.再復審決定、復審決定及原處分均撤銷。
    2.被告對於原告八十八年度公務人員高等考試三級考試及格應准予先行試用，並
      溯自八十九年二月十一日起生效。
    3.訴訟費用由被告負擔。
  (二)被告聲明求為判決：如主文所示。
三兩造之爭點：
  被告依任用法第十三條第一項、第二十條第一項規定暨任用法施行細則第十九條第
  一項規定，審定原告合格實授，核敘薦任第六職等本俸一級三八五俸點，是否違法
  或不當，致損害原告之權利或法律上之利益？
  (一)原告主張之理由：
    1.被告於原告考試訓練期滿後，予銓敘審定為薦任第六職等本俸一級三八五俸點
      之「合格實授」，使原告無法選擇參加試用程序，造成原告與同（八十八）年
      度考上高考三級之人員（含初任公職、現職委任四職等以下及現職申請分發回
      原服務機關辦理實務訓練之人員）之間，產生實質上之差別待遇。甚至，較次
      （八十九）年度考上高考三級之人員，尚晚晉敘薦任第六職等本俸二級。被告
      是項行政處分，顯已違反行政法上平等原則及比例原則，並與憲法第七條規定
      「中華民國人民，無分男女、宗教、種族、階級、黨派。在法律上一律平等」
      及司法院釋字第三四一號解釋理由書「人民依同法第十八條應考試服公職之權
      ，在法律上自亦應一律平等」之平等權保障意旨，損害原告之權並甚為重大。
    2.依任用法第二十條第一項、俸級法第十三條規定，試用制度對初任各官等人員
      （尤其是參加考試及格人員）同時具有課予義務及授與權利之雙重性質。惟任
      用法施行細則第十九條第一項規定，進一步限制原告參加試用程序之權益。依
      中央法規標準法第五條規定、司法院釋字第三九○號解釋意旨，任用法施行細
      則第十九條第一項之規定內容，實已違背法律保留原則，與憲法保障人民服公
      職權利之意涵亦有所違。
    3.參酌司法院釋字第二一○號、第二六八號及第二七四號解釋意旨「行政命令（
      子法）不得增設法律（母法）所無之限制」，又依釋字第三一三號解釋意旨「
      若法律就其構成要件，授權以命令為補充規定者，授權之內容及範圍應具體明
      確，然後據以發布命令，始符憲法第二十三條以法律限制人民權利之意旨。」
      故任用法施行細則第十九條第一項所稱「與擬任職務職責相當之經驗」，指曾
      在公務機關擔任與所擬任職務之性質相近程度相當或低一職等之經歷而言，其
      中「或低一職等之經歷」之規定，顯已逾越任用法第二十條第一項之規範及授
      權範圍。依任用法十七條第一項、第二項、第三項規定及公務人員升官等考試
      法第三條、同法第四條第一項規定，任用法第二十條第一項所稱「與擬任職務
      職責相當之經驗」，應解釋為曾在公務機關擔任與所擬任職務之性質相近程度
      相當或低一職等本俸最高級之經歷而言，始符合任用法之目的與精神。
    4.查公務人員升官等考試法第三條、第四條分別規定擬晉升各官等人員應考資格
      條件：任用法第十七條第二及三項規定，分別規定薦任考績晉升簡任及委任升
      薦任官等訓練之資格條件（須敘本俸最高級者），皆以「俸級俸點」作為基準
      點；又俸給法第六條規定，初任各官等職務人員，其俸給等級起敘（高考一級
      及格，先以薦任第八職等任用者，敘薦任第八職等本俸四級；高考二級及格，
      先以薦任第六職等任用者，敘薦任第六職等本俸三級：高考三級及格，先敘委
      任第五職等任用者，敘委任第五職等本俸五級）同樣以「俸級俸點」作為基準
      點，而非以「職等」為基準點，旨在貫徹執行公務人員俸給表之設計目的，建
      立公務人員合理公平之俸給待遇制度，並藉本俸及年功俸參差設計功能，以達
      公務人員常任永業發展之目標；惟任用法施行細則第十九條第一項卻以「職等
      」為基準點，對參加試用人員資格條件加以限制，實與人事制度發展潮流相背
      馳，不但與行政法上行政自我拘束原則及比例原則相違觸，更違背憲法第二十
      三條限制或剝奪人民自由權利，應遵循之比例原則意旨。
    5.再依公務人員考績法，考績晉升職等之方面來說，委任第五職等與第四職等之
      間的差異，常僅決定在於同一年度內年終考績評定優劣之分而已。假設今有Ａ
      、Ｂ與Ｃ三人，本同敘委任第四職等本俸二級之現職人員，Ａ因八十六年度及
      八十七年度年終考績均列甲等（連續二年考績甲等），依考績法第十一條第一
      項第一款規定，應於八十八年十月晉敘委任第五職等本俸一級；Ｂ年終考績八
      十六年度考列甲等，八十七年度因表現不佳考列乙等，依考績法第七條第一項
      第二款規定，應於八十八年晉敘委任第四職等本俸三級；Ｃ則因工作散漫，八
      十七年度年終考績考列丙等，依考績法第七條第一項第三款規定，八十八年仍
      敘原俸級（委任第四職等本俸二級）。倘八十八年該三人皆參加高考三級考試
      及格，則Ａ因已敘委任第五職等本俸一級，「依規」不能參加試用程序。反觀
      原表現不佳，年終考績無法晉職等級之Ｂ及留原俸級之Ｃ，因得以參加試用程
      序，於試用期滿後，反而較Ａ多晉升俸級一級，此等「反淘汰」之現象，更足
      顯任用法施行細則第十九條第一項規定及銓敘部八十七年函釋規定不合法理之
      處。
    7.查公務人員考試法（以下簡稱考試法）第二條第二項規定「前項考試，應依用
      人機關年度任用需求決定正額錄取人員，依序分發任用。‧‧‧」又任用法第
      十二條第一項規定「公務人員各等級考試正額錄取，經訓練期滿成績及格者，
      應由分發機關分發各有關機關任用；其未依規定期間到職者，不再分發」，明
      揭「考用合一」之立法精神與考試用人目的。惟現行相關法令函釋卻規定現職
      人員應高一官等考試及格者，不但得申請分發回原服務機關辦理實務訓練，並
      得追溯自榜示之日起。計算實務訓練期間及支給委任第五職等本俸五級之俸給
      （高考三級及格）；且現職人員（申請分發回原服務機關）已敘至委任第五職
      等本俸五級三七○俸點以上俸給者，因計算實務訓練期間，得追溯自榜示之日
      起算，所以該等人員縱然未能參加試用程序，亦不因此產生「降俸級」處分之
      效果，惟仍較初任公職及原為委任第四職等之現職人員（未申請分發回原服務
      機關），損失二至三個月之晉俸權益。又現職已敘至委任第四職等以下俸給者
      ，申請分發回原服務機闢，其權益更屬現職人員應高一官等考試及格中，待遇
      最優渥者，顯與憲法第七條平等權及第十八條保障人民服公職意旨相違。再則
      ，既然現職人員應高一官等考試及格，因是否分發向原服務機關辦理實務訓練
      ，有上述之不同差別待遇，考試分發機關於寄發分發志願卡時，就應善盡「教
      示制度」之責，告知該等現職考試及格人員，填具志願卡時應注意個人權益之
      維護，但考試分發機關卻未明示「按照考試職缺分發」與「申請分發回原服務
      機關」二者間權益之差異，漠視原告權益。又與原告情況相同之已敘委任第五
      職等本俸一至四級（三三○至三六○俸點）現職人員依「考試用人」原則，按
      照考試職缺分發至實務訓練機關服務，卻依規（任用法施行細則第十九條第一
      項及銓敘部八十七年函釋）未能參加試用程序，實已生類似「降俸級」之處分
      ，何以原告之「依法行為（考試法及任用法）」，卻未能得到「合法保障」？
      況申請分發回原服務機關佔缺實務訓練，實際已違反考試法第二條第二項及任
      用法第十二條第一項「考用合一」之立法精神與考試用人之目的（同時亦違背
      中央標準法第五條及第六條法律保留原則）；且實務訓練期間及訓練期間之俸
      給，得追溯自榜示之日起計算與核給，造成現職人員「按照考試職缺分發」及
      「申請分發回原服務機關」二者之間權益重大明顯差異，實已違反行政法「公
      平正義原則」。
    8.任用法施行細則第十九條第一項規定「本法第二十條第一項所稱『與擬任職務
      職責相當之經驗』，指曾在公務機關擔任與所擬任職務之性質相近程度相當或
      低一職等之經歷而言」。被告曾據以於八十二年十月十五月八二臺華法一字第
      ○八九九○一三號函釋，初任高一官等人員，已具有與擬任職務職責相當之經
      驗一年以上者，得選擇自願參加試用程序一節，不但因與試用規定意旨未盡相
      符外，也因此額外增加現職已敘委任第五職等本俸五級（三七○俸點）以上人
      員，參加高一官等考試及格時，於試用期滿後，較同年考試及格人員多晉俸級
      一級（同一年度晉敘二級）之不合理給與及不公平待遇，而引發各方指摘。在
      各方壓力下該部遂匆促以八十七年函釋，停止上述人員得選擇自願參加試用程
      序。惟該（八十七）年函釋頒布之初，完全未依憲法第二十三條之意旨，考量
      現職委任第五職等本俸一至四級人員，於參加高一官等考試及格後，因未能參
      加試用程序，並依法晉敘一級，且前一年之年終考績晉敘已無實益，而使權益
      遭受類似「降俸級」之懲戒效果，顯已違背憲法保障平等權及人民服公職權利
      之意旨，並損及人民財產權之保障。
    9.依公務人員考試錄取人員訓練辦法第八條第一項第二款規定：「受訓人員具有
      與考試錄取類科相當之合格實授公務人員身分，且與擬任職務職責相當及工作
      性質相同或相近之實際經驗四個月以上者，其實務訓練期間得予縮短。」查公
      務人員考試訓練分基礎訓練及實務訓練二種，期間為六個月（八十八年高普考
      試以前），基礎訓練以充實初任公務人員應具備之基本觀念、品德操守、服務
      態度及行政程序與技術為重點（公務人員考試錄取人員訓練辦法第八條第二項
      ）；實務訓練以增進有關工作所需知能及考核品德操守、服務態度為重點（公
      務人員考試錄取人員訓練辦法第八條第三項）。自八十八年高普考試起，考試
      訓練期間合計為四個月（基礎訓練二個月、實務訓練二個月），依上開規定現
      職人員考試訓練只受實務訓練，原告為現職人員，申請縮短實務訓練為二個月
      （實際上於八十八年高普考試以後已無申請之必要，現職人員應一體適用）完
      全符合考試訓練意旨及正當性。更何況八十九年公務人員高等、普通暨初等考
      試錄取人員訓練計畫，新規定現職已敘委任第四職等應高考三級考試錄取人員
      ，其實務訓練期間亦得予縮短二個月。被告復審決定理由第三點及致保訓會答
      辯書第四點，認為任用法施行細則有關「曾任與擬任職務職責相當之經驗」年
      資之認定，並無違法及不當，同時指摘原告對法令之適用有所曲解云云一節。
      為被告等機關斷章取義，曲解任用法之意旨及搪塞推責之辭。何況，縱然原告
      不申請縮短訓練，被告亦未准原告參加試用程序，致原告權益損失更大。
    10.綜上所述，原處分、復審決定、再復審決定、任用法施行細則第十九條第一項
      及被告八十七年函釋，實與行政法上受法律拘束原則、禁止差別待遇原則、比
      例原則、誠實信用、信賴保護原則、權衡利益原則及禁止裁量瑕疵原則等相違
      背，並抵觸憲法第七條平等原則、第十八條保障人民服公職、第二十二條人民
      基本人權保障及第二十三條人民權利限制之比例原則意旨。惠請參酌司法院釋
      字第一三七號及二一六號解釋意旨，排除任用法施行細則第十九條第一項及被
      告八十七年函釋之遵用，撤銷原處分及一再復審決定，予原告參加試用程序。
  (二)被告主張之理由：
    1.查任用法第十三條第一項規定：「考試及格人員之任用，依左列規定：一‧‧
      ‧。三高等考試之三級考試或特種考試之三等考試及格者，取得薦任第六職等
      任用資格。‧‧‧」同法第二十條第一項規定：「初任各官等人員，未具與擬
      任職務職責相當之經驗一年以上者，得先予試用一年，試用期滿成績及格，予
      以實授。‧‧‧。」復查任用法施行細則第十九條第一項規定：「本法第二十
      條第一項所稱『與擬任職務職責相當之經驗』，指曾在公務機關擔任與所擬任
      職務之性質相近程度相當或低一職等之經歷而言。」揆其立法意旨，係對於未
      具行政經驗之初任各官等人員，為免因缺乏與擬任職務職責相當之經驗而影響
      工作效率，爰藉由試用制度之實施，觀察其是否確能勝任工作，並適時予以指
      導，期滿考核其工作成績，俾使其藉此學習及歷練之機會，獲得應有之工作知
      能，並減少不適任人員之產生，達到汰劣目的。因此，初任高一官等，具有擬
      任職務職責相當之經驗一年以上之人員，無需再經試用程序。嗣因臺北市政府
      八十二年度人事業務檢討會報提案建議，初任高一官等人員，已具擬任職務職
      責相當之經驗一年以上者，得選擇自願參加試用程序，案經被告研酌後，於八
      十二年十月十五日以台華法一字第○八九九○一三號函，同意是類人員得選
      擇自願參加試用程序。惟上開函釋規定，因與試用意旨未盡相符，經被告再詳
      慎研究，基於依法行政原則，爰於八十七年七月十七日以八七台法二字第一六
      四六三五七號函釋，關於初任高一官等人員，已具有擬任職務職責相當之經驗
      一年以上者，得選擇自願參加試用之規定，自八十七年八月一日起停止適用，
      合先敘明。
    2.本件原告原任新竹縣湖口鄉公所委任第四至第五職等村幹事，前經被告銓敘審
      定合格實授，歷至八十八年考績晉敘委任第五職等本俸二級三四○俸點，嗣復
      應八十八年公務人員高等考試之三級考試人事行政職系人事行政科考試及格，
      於同年十二月十日分發行政院農業委員會林務局人事室，占薦任第六職等人事
      行政職系課員職缺實施實務訓練，迄八十九年二月十日訓練期滿成績合格，正
      式核派薦任官等職務。以其係於八十七年一月一日考績升等取得委任第五職等
      合格實授任用資格，因任委任第五職等一般民政職系里幹事職務經歷已達一年
      以上，且一般民政職系與人事行政職系係屬性質相近，依公務人員任用法第二
      十條第一項、同法施行細則第十九條第一項暨被告八十七年七月十七日八七台
      法二字第一六四六三五七號函釋規定，無庸再經試用程序，爰經被告於八十九
      年四月十九日以八九管一字第一八八六七○三號函銓敘審定為「合格實授」，
      核敘薦任第六職等本俸一級三八五俸點，於法並無不合。
    3.任用法第二十條第一項雖規定：「初任各官等人員，未具與擬任職務職責相當
      之經驗一年以上者，得先予試用一年，試用期滿成績及格，予以實授。‧‧‧
      」惟對於何謂「與擬任職務職責相當之經驗」並未詳細規定，為使初任各官等
      職務人員需否先經試用程序，有客觀具體之標準可資遵循，爰於任用法施行細
      則第十九條第一項規定：「本法第二十條第一項所稱『與擬任職務職責相當之
      經驗』，指曾在公務機關擔任與所擬任職務之性質相近程度相當或低一職等之
      經歷而言。」乃係基於實際需要考量，就母法未規定事項為補充規定，並未逾
      越公務人員任用法之規範及授權之規定，亦無原告所稱違反法律保留、平等、
      比例原則及憲法保障人民服公職權益等情事。
    4.公務人員考試錄取人員訓練辦法第八條第一項第二款規定：「受訓人員具有與
      考試錄取類科相當之合格實授公務人員身分，且與擬任職務職責相當及工作性
      質相同或相近之實際經驗四個月以上者，其實務訓練期間得予縮短。」又按公
      務人員保障暨培訓委員會所訂定之八十八年公務人員高等、普通暨初等考試錄
      取人員訓練計畫六—(三)規定：「‧‧‧受訓人員具有與考試錄取類科屬同一職
      組各職系之合格實授公務人員身分，且與擬任職務職責程度相當或低一職等及
      工作性質相同或相近之實務工作經驗四個月以上者，其實務訓練期間得予縮短
      至二個月。」另八十九年公務人員高等、普通暨九十年初等考試錄取人員訓練
      計畫六—(三)—2.則規定「低一職等」之認定標準如下：「(1)高考一級‧‧‧
      (3)高考三級：具有委任第五職等以上合格實授者，或占委任職缺人員，具有委
      任第四職等以上合格實授者。」因此，考試錄取人員實務訓練時間之得否縮短
      ，與任用法有關初任各官等人員之得否先予試用，均係以「曾任與擬任職務職
      責相當之經驗」為前提。至有關「曾任與擬任職務職責相當之經驗」之界定，
      則與任用法施行細則第十九條第一項之規定相同，均係指曾在公務機關擔任與
      擬任職務「性質相近，程度相當或低一職等之經歷」而言，即占薦任職缺人員
      以具有委任第五職等以上合格實授經歷，而占委任職缺人員則已具有委任第四
      職等以上合格實授經歷為「曾任與擬任職務職責相當之經驗」之認定標準，顯
      見公務人員任用法施行細則有關「曾任與擬任職務職責相當之經驗」年資之認
      定，並無不當。復按原告前應八十八年公務人員高等考試三級考試錄取，分發
      行政院農業委員會人事室占薦任課員職缺實施實務訓練時，即依上開規定（按
      ：曾任與擬任職務職責相當之「委任第五職等合格實授年資四個月以上」）向
      公務人員保障暨培訓委員會申請縮短實務訓練期間為二個月獲准。原告因擬要
      求參加試用程序，即訴稱「公務人員任用法施行細則第十九條第一項所稱『與
      擬任職務職責相當之經驗』，指曾在公務機關擔任與所擬任職務之性質相近程
      度相當或低一職等之經歷而言，其中『或低一職等之經歷』之規定，顯已逾越
      任用法之規範與授權‧‧‧」云云，係就相同任職年資，在實務訓練與任用上
      卻有選擇性適用之見解，顯僅取其利而規避其害。
    5.俸給法第十三條規定：「‧‧‧試用人員改為實授者，得依原俸級晉敘一級。
      」茲以公務人員任用法第二十條第一項及該法施行細則第十九條第一項，業就
      初任各官等人員應否參加試用程序明文規定。已具有擬任職務職責相當之經驗
      一年以上者，既不得選擇自願參加試用程序，自無上開公務人員俸給法第十三
      條之適用，原告以其未能參加試用程序，而謂權益遭受「降俸級」之懲戒效果
      ，洵對法令規定有所曲解。又原告認經參加試用程序人員將較未能參加試用程
      序人員多晉敘俸級一級云云，以其除涉及公務人員任用法、公務人員俸給法等
      相關法規外，尚涉及有關考試錄取人員訓練計畫規定得否申請縮短實務訓練等
      問題，尚難謂被告違反公平正義原則。
    6.原告訴稱「考試分發機關於寄發分發志願卡時，應善盡『教示制度』之責，告
      知該等現職考試及格人員，填具志願卡時應注意個人權益之維護」及『現職人
      員申請分發回原服務機關占缺實務訓練，違反公務人員考試法、公務人員任用
      法『考用合一』之立法精神與考試用人之目的』等節，與本案無涉。綜上論結
      ，公務人員保障暨培訓委員會八十九年十二月二十六日公保字第八九○四八五
      七號再復審決定，於法並無不合，請駁回原告之訴。
    理  由
一按「考試及格人員之任用，依左列規定：一‧‧‧三高等考試之三級考試或特種考
  試之三等考試及格者，取得薦任第六職等任用資格。‧‧‧」「初任各官等人員，
  未具與擬任職務職責相當之經驗一年以上者，得先予試用一年，試用期滿成績及格
  ，予以實授。‧‧‧」任用法第十三條第一項、第二十條第一項分別定有明文；又
  按任用法施行細則第十九條第一項規定：「本法第二十條第一項所稱『與擬任職務
  職責相當之經驗』，指曾在公務機關擔任與所擬任職務之性質相近程度相當或低一
  職等之經歷而言。」亦有明定。上開試用之制度，揆其立法目的，係對於未具行政
  經驗之初任各官等人員，為免因缺乏與擬任職務職責相當之經驗而影響工作效率，
  爰藉由試用制度之實施，觀察其是否確能勝任工作，並適時予以指導，期滿考核其
  工作成績，俾使其藉此學習及歷練之機會，獲得應有之工作知能，並減少不適任人
  員之產生，達到汰劣目的。因此，依上開任用法施行細則第十九條第一項規定，應
  高等考試三級考試及格人員，取得薦任第六職等任用資格，該等人員於初任該薦任
  官等時，僅於未具曾在公務機關擔任與所擬任職務之性質相近程度相當或低一職等
  之經歷一年以上者，始得先予試用；如曾在公務機關擔任與所擬任職務之性質相近
  程度相當或低一職等之經歷者，亦即初任高一官等，具有擬任職務職責相當之經驗
  一年以上之人員，無需再經試用程序，而審定「合格實授」者，係屬有利於初任高
  一官等人員之規定，其權利或利益並未受有損害，並非增加法律所無之限制，應未
  違反法律保原則。依公務人員保障法第十八條公務人員對於服務機關或人事主管機
  關所為之行政處分，認為違法或不當，致損害其權利或法律上之利益者，得依該法
  提起復審之規定，無需經試用程序，而審定「合格實授」者，其權益既未受有損害
  ，自不得提起復審、再復審、行政訴訟，如逕對之提起行政訴訟，應認欠缺權利保
  護要件，以其訴為無理由，從程序上以判決駁回。
二查被告前應臺北市政府八十二年度人事業務檢討會報提案建議，初任高一官等人員
  ，已具擬任職務職責相當之經驗一年以上者，得選擇自願參加試用程序，經被告研
  酌後，於八十二年十月十五日以台華法一字第○八九九○一三號函，同意是類人
  員得選擇自願參加試用程序。惟上開函釋規定，因與試用意旨未盡相符，經被告再
  詳慎研究，基於依法行政原則，於八十七年七月十七日以八七台法二字第一六四六
  三五七號函釋，關於初任高一官等人員，已具有擬任職務職責相當之經驗一年以上
  者，得選擇自願參加試用之規定，自八十七年八月一日起停止適用，於法並無不合
  。因此，自八十七年八月一日起，即無得選擇自願參加試用之程序，初任高一官等
  人員如仍請求試用，即失所依據，不應准許。
三本件原告原任新竹縣湖口鄉公所委任第三職等村幹事，歷至八十八年考績，晉敘委
  任第五職等本俸二級三四○俸點在案，嗣應八十八年全國性公務人員高等考試三級
  考試人事行政職系人事行政科考試錄取，同年十二月十日分發行政院農業委員會林
  務局人事室占薦任課員職缺實施實務訓練，八十九年二月十日訓練期滿成績及格，
  正式核派薦任官等課員職務時，即已經銓敘部審定委任第五職等二年以上（自八十
  七年一月至八十九年二月），顯與前揭公務人員任用法第二十條暨同法施行細則第
  十九條第一項有關先予試用須未具與擬任職務之性質相近程度相當或低一職等之經
  歷一年以上之規定不合。況被告八十二年十月十五日台華法一字第○八九九○一
  三號函釋，業經被告以八十七年七月十七日台法二字第一六四六三五七號函示，
  自同年八月一日起停止適用，原告毋庸再經試用程序，被告以八十九年四月十九日
  八九管一字第一八八六七○三號函審定「合格實授」，核敘薦任第六職等本俸一級
  三八五俸點，揆諸首揭說明，尚無違法或不當。原告之權利或法律上之利益，並未
  因本件原處分而受有直接之損害，自不得對之提起復審、再復審。雖一再復審決定
  未論及此，惟結論並無不合，均應予維持。原告逕對之提起行政訴訟，請求撤銷原
  處分及一再復審決定，揆諸前揭說明，應認欠缺權利保護要件，其訴為無理由，從
  程序上以判決駁回之，其實體上之主張即無審究之必要，附此敘明。
四至原告主張經參加試用程序人員將較未能參加試用程序人員多晉敘俸級一級乙節，
  乃本件行政處分後發生之事實，尚難因此遽指係因本件行政處分而直接受有權利或
  法律上之損害，且此部分係涉立法政策，尚非本院所得審究，併予指明。
五末查，原告係不服被告八十九年四月十九日八九管一字第一八八六七○三號函審定
  「合格實授」，核敘薦任第六職等本俸一級三八五俸點之行政處分，提起一再復審
  ，並無向被告申請准予先行試用，而遭逾期不為行政處分或駁回等情事，核與行政
  訴訟法第五條規定之要件不合，其遽行起訴請求判命被告對於其八十八年度公務人
  員高等考試三級考試及格應准予先行試用，並溯自八十九年二月十一日起生效部分
  ，應認不備其他要件，為不合法，應併駁回之。
據上論結，本件原告之訴一部無理由，一部不合法，爰依行政訴訟法第九十八條第三
項前段，判決如主文。
中    華    民    國      九十      年      十一      月        五      日
                    臺 北 高 等 行 政 法 院  第 二 庭
                                審 判 長 法  官 王立杰
                                         法  官 黃本仁
                                         法  官 陳雅香
右為正本係照原本做成。
如不服本判決，應於送達後二十日內，向本院提出上訴狀並表明上訴理由，如於本判
決宣示後送達前提起上訴者，應於判決送達後二十日內補提上訴理由書（須按他造人
數附繕本）。
中    華    民    國      九十      年    十一        月      六        日
                                     法院書記官 鄭聚恩


司法院資訊處製作；財團法人民間司法改革基金會備份。
